臺中高等行政法院判決　　　　　　　　　　　　　　　九十年度訴字第一五四四號
　　　　　　　　　　　　　　　.
　　原　　　告　甲○○
　　代　表　人　乙○○
　　訴訟代理人　丙○○
　　　　　　　　丁○○
右當事人間因綜合所得稅事件，原告不服財政部中華民國九十年九月二十日台財訴字
第○九○○○一五二一二號訴願決定，提起行政訴訟。本院判決如左︰
　　主  文
原告之訴駁回。
訴訟費用由原告負擔。
　　事  實
壹、事實概要：
    原告及其配偶分別為甲○○事務所及鄭婉事務所之負責人，皆為執行代客記帳、
    工商登記等會計服務業務，民國（下同）八十六年度綜合所得稅結算申報，原告
    自行申報甲○○事務所業務收入為新台幣（下同）六五五、○○○元、業務支出
    四五八、五○○元，業務所得為一九六、五○○元，申報鄭婉事務所業務收入為
    三、六二七、○○○元、業務支出為三、三八二、○八六元，業務所得為二四四
    、九一四元，綜合所得總額為五五八、三九八元，綜合所得淨額七四、三九八元
    ，應納稅額四、四六四元，經被告機關初查核定其配偶執業之鄭婉事務所業務收
    入為四、九○五、二○○元，業務支出為三、○○八、○七七元，執行業務所得
    為一、八九七、一二三元，併課當年度綜合所得，核定該年度綜合所得總額為二
    、○五三、一一六元，應補稅額二一○、七一六元，繳納期間自八十八年九月六
    日至八十八年九月十五日止，原告於八十八年九月二十日向被告機關申請復查，
    嗣原告本人執業之甲○○事務所亦經被告機關核定業務收入為八五四、二○○元
    ，業務支出為二五六、二六○元，執行業務所得為五九七、九四○元，乃再併課
    該年度綜合所得，經重行審理，更正核定綜合所得總額為二、六五一、○五六元
    ，綜合所得淨額為二、一二一、○六七元，應補稅額三三九、九八○元、減除前
    次已補徵稅額，另行發單補徵稅額一三八、二六四元，繳納期間自八十九年四月
    六日至八十九年四月十五日止，原告亦表不服，於八十九年四月七日就核定之租
    賃所得、其本人及配偶開設之甲○○事務所與鄭婉事務所之業務收入項目，申經
    復查結果，租賃所得獲准減列三三、七九九元，綜合所得總額變更核定為二、六
    一七、二五七元，原告猶表不服，就其本人及配偶開設之甲○○事務所及鄭婉事
    務所之業務收入項目提起訴願遭駁回，遂提起本件行政訴訟。
貳、兩造之陳述及爭點：
一、原告部分：
  (一)聲明：訴願決定及原處分均撤銷。
  (二)陳述：
    1.按執行業務所得查核辦法第六條：「執行業務者應依所得稅法第十四條第一項
      第二類第二款規定，至少設置日記帳一種，詳細記載其業務收支項目，並應按
      會計事項發生之次序逐日登帳‧‧‧」又按執行業務所得查核辦法第八條：「
      執行業務者於規定期間內辦理結算申報並能提供證明所得額之帳簿、文據調查
      者，其執行業務所得，應依帳載核算認定。‧‧‧」查甲○○事務所及鄭婉事
      務所均依法設置日記帳及總分類帳二種，詳細記載業務收支項目又依法登帳外
      ，並於規定期間內辦理結算申報及提供足以證明所得之帳簿與明細表，而被告
      竟不予核實認定，並謂原告所提示「合興會計事務所（即甲○○事務所與鄭婉
      事務所詳細之收費明細表，上有事務所之地址及電話）」之收費明細表，並不
      足以證明實際收費情況，又謂上開明細表所載金額亦有與帳載金額不符情事，
      又有關工商登記部分，營業人門牌整編是屬服務性質，原告並無收費，自無實
      際收費之相關資料可以佐證，而被告也不予以認定，竟以財政部八十七年二月
      十九日台財稅第八七一九二七九○一號函核定八十六年度稽徵機關核算執行業
      務者收入標準來計算，綜上所述，有關爭議部分，被告機關難道不能函查詢問
      嗎？
    2.八十六年已發生之實際收費情形（即每家每月一、五○○元），財政部於八十
      七年二月十九日才發布台財稅第八七一九二七九○一號函核定八十六年度稽徵
      機關核算執行業務者收入標準（即每家每月二、○○○元），合理嗎？
　　3.被告復查決定之理由與財政部訴願決定之理由幾乎一字不漏的相同，主管機關
      有確實在審理復查訴願案件嗎？
二、被告部分：
　(一)聲明：原告之訴駁回。
　(二)陳述：
　　1.按「執行業務者應依所得稅法第十四條第一項第二類第二款規定，至少設置日
      記帳一種，詳細記載其業務收支項目，並應按會計事項發生之次序逐日登帳，
      至遲不得超過二個月，帳簿使用前應送主管稽徵機關登記驗印。‧‧‧執行業
      務收入應給與他人憑證，並自留存根或副本，業務支出應自他人取得憑證。各
      項會計憑證，應依事項發生之時序，依次編號黏貼或裝訂成冊，妥為保存。‧
      ‧‧」「執行業務者於規定期限內辦理結算申報並能提供證明所得額之帳簿、
      文據調查者，其執行業務所得，應依帳載核算認定。其未依規定提供調查者，
      應依所得稅法第八十三條及同法施行細則第十三條規定訂定之收費及費用標準
      核定其所得額。」分別為執行業務所得查核辦法第六條及第八條所明定。又「
      執行業務者未依法辦理結算申報，或未依法設帳記載並保存憑證，或未能提供
      證明所得額之帳簿文據者，稽徵機關得依下列標準計算其收入額‧‧‧未具
      會計師資格，辦理工商登記等業務者，適用會計師收費標準計算，其代為記帳
      者，不論書面審核或查帳案件，一律依各公會按書面審核案件最低收費標準加
      二成計算，公會不提供上述資料者，每家每月直轄市及省轄市二、五○○元，
      縣二、○○○元。」為財政部八十七年二月十九日台財稅第八七九二七九○一
      號函訂頒之八十六年度稽徵機關核算執行業務者收入標準所明定。
　　2.查本案原告及配偶鄭婉分別開設會計事務所，辦理代客記帳及工商登記等業務
      ，八十六年度申報甲○○事務所執行業務收入六五五、○○○元、鄭婉事務所
      執行業務收入三、六二七、○○○元，初查依當年度執行業務者收入歸戶清單
      所載資料並按財政部訂頒之收費標準，核定原告執業之甲○○事務所執行業務
      收入為八五四、二○○元及配偶執業之鄭婉事務所執行業務收入為四、九○五
      、二○○元（含台中縣政府通報代辦工商登記十件，每件財政部訂頒收費標準
      六、○○○元）。原告不服，主張上開二家事務所八十六年度實際並無按照財
      政部訂頒標準省轄市每家每月二、五○○元，縣每家每月二、○○○元收費，
      請依申報數予以核認，又鄭婉事務所有關工商登記部分，實際並無收費，且辦
      理變更住址亦無如此收費等情。經被告機關復查決定以本案經被告機關於八十
      九年七月二十六日以中區國稅法字第八九○○四二○五八號函（取具回執聯，
      詳原卷第二二二頁）請原告提示相關帳證資料供核，原告除提示帳載每月收費
      一、五○○元或二、○○○之帳簿外，僅提示八十六年度抬頭為「合興會計事
      務所」載明承辦客戶每二月為一期有關營業稅、服務費等資料之明細表供核，
      並無檢附收費收據存根或其他足資證明實際收費之資料供核，而上開明細表所
      載金額亦有與帳載金額不符情事（如明細表載明每二月三、○○○元而帳載每
      二月四、○○○元或明細表載明每二月二、六○○元而帳載每二月三、○○○
      元），是其復查檢附系爭明細表所載金額亦難謂為該等事務所實際收費金額，
      其既未能提示足資證明實際收入額之帳簿文據供核，初查依首揭規定，按財政
      部訂頒未具會計師資格，辦理工商登記等業務之收入標準，核定業務收入，洵
      無違誤。至鄭婉事務所有關工商登記部分，原告雖主張並無收費或辦理變更住
      址亦無如此收費等情，惟查其並無檢附承辦系爭業務確無收費或實際收費若干
      之相關資料佐證，空言主張，亦難採信，復查後遂予維持原核定，訴願時財政
      部亦持與被告機關相同論見，予以駁回。
　　3.經查財政部訂頒之「執行業務者收費標準」係主管機關調查業者當年度一般收
      費情形後，於次年度公布，以供稽徵機關查核時，對未依法設帳或未能提供帳
      簿文據之執行業務者，作為計算當年度收入額之標準，而本案原告復查雖提示
      抬頭為「合興會計事務所」之服務費明細表，惟該明細表所載金額難謂為該等
      事務所實際收費，已如前述，被告機關以原告未能提示足資證明實際收入之帳
      簿憑證供核，又台中縣稅務會計記帳代理業職業工會八十六年度並未訂定書面
      審核案件最低收費標準，從而被告依前揭財政部頒布之「八十六年度稽徵機關
      核算執行業務者收入標準」，予以核課原告及其配偶業務收入，洵無違誤，原
      處分及所為復查、訴願決定並無違誤，請駁回原告之訴。
    理  由
一、按「個人之綜合所得總額，以其全年左列各類所得合併計算之：‧‧‧第二類：
    執行業務所得：凡執行業務者之業務或演技收入，減除‧‧‧其他直接必要費用
    後之餘額為所得額。‧‧‧」「納稅義務人之配偶‧‧‧有前條各類所得者，應
    由納稅義務人合併報繳。」「稽徵機關進行調查或復查時，納稅義務人‧‧‧未
    提示者，稽徵機關得依查得之資料或同業利潤標準核定其所得額。」「執行業務
    者‧‧‧未能提供證明所得額之帳簿文據者，稽徵機關得照同業一般收費及費用
    標準核定其所得額。」分別為所得稅法第十四條第一項第二類、第十五條第一項
    、第八十三條第一項及同法施行細則第十三條第二項所明定。次按「執行業務者
    應依所得稅法第十四條第一項第二類第二款規定，至少設置日記帳一種，詳細記
    載其業務收支項目，並應按會計事項發生之次序逐日登帳，至遲不得超過二個月
    ，帳簿使用前應送主管稽徵機關登記驗印。‧‧‧執行業務收入應給與他人憑證
    ，並自留存根或副本，業務支出應自他人取得憑證。各項會計憑證，應依事項發
    生之時序，依次編號黏貼或裝訂成冊，妥為保存。‧‧‧」「執行業務者於規定
    期限內辦理結算申報並能提供證明所得額之帳簿、文據調查者，其執行業務所得
    ，應依帳載核算認定。其未依規定提供調查者，應依所得稅法第八十三條及同法
    施行細則第十三條規定訂定之收費及費用標準核定其所得額。」分別為執行業務
    所得查核辦法第六條及第八條所明定。又「執行業務者未依法辦理結算申報，或
    未依法設帳記載並保存憑證，或未能提供證明所得額之帳簿文據者，稽徵機關得
    依下列標準計算其收入額；‧‧‧未具會計師資格，辦理工商登記等業務者，
    適用會計師收費標準計算，其代為記帳者，不論書面審核或查帳案件，一律依各
    公會按書面審核案件最低收費標準加二成計算，公會不提供上述資料者，每家每
    月直轄市及省轄市二、五○○元，縣二、○○○元。」亦經財政部八十七年二月
    十九日台財稅第八七一九二七九○一號函頒「八十六年度稽徵機關核算執行業務
    者收入標準」在案。
二、原告及其配偶鄭婉分別為甲○○事務所及鄭婉事務所之負責人，皆為執行代客記
    帳、工商登記等會計服務業務，原告及其配偶八十六年度綜合所得稅結算申報，
    自行申報原告執行業務收入六五五、○○○元，費用四五八、五○○元，所得一
    九六、五○○元，鄭婉執行業務收入三、六二七、○○○元，費用三、三八二、
    ○八六元，所得二四四、九一四元等情為兩造所不爭，並有上開申報書影本附原
    處分卷（第六十五頁）可稽。原告主張甲○○事務所及鄭婉事務所均依法設置日
    記帳及總分類帳二種，詳細記載業務收支項目又依法登帳外，並於規定期間內辦
    理結算申報及提供足以證明所得之帳簿及明細表，又有關工商登記部分，營業人
    門牌整編是屬服務性質，並無收費自無收費之相關資料可佐證，八十六年已發生
    之實際收費情形，財政部卻於八十七年二月十九日才發函核定八十六年度稽徵機
    關核算執行業務者收入標準，是否合理云云。
三、本件原告及其配偶既係執行會計服務業務者，依首揭執行業務所得查核辦法第六
    條及第八條規定，自應提出能證明所得額之各項原始會計憑證及帳簿文據供核。
    經查復查程序中被告曾通知原告提示八十六年度甲○○事務所及鄭婉事務所帳簿
    憑證、收費收據存根、客戶明細表、收入明細表暨部分未收費證明文件等資料，
    原告除提示帳載每月收費一、五○○元或二、○○○之帳簿外，僅提示八十六年
    度抬頭為「合興會計事務所」載明承辦客戶每二月為一期有關營業稅、服務費等
    資料之明細表供核（見原處分卷第二一○至二一八頁），並未提出收費收據存根
    或其他足資證明實際收費之資料供核，而上開明細表所載金額亦有與帳載金額不
    符情事（如明細表載明每二月三、○○○元而帳載每二月四、○○○元或明細表
    載明每二月二、六○○元而帳載每二月三、○○○元），均難認其所載為真實，
    故原告於復查程序提出之上開明細表亦不能認係能證明實際收入額之帳簿文據。
    至鄭婉事務所有關工商登記部分，原告雖主張係辦理變更住址並無收費等情，惟
    查原告既以承辦工商記帳服務為業，工商登記為其業務之一，自以收費為常態，
    原告主張未收費即為變態事實，自應由其負舉證責任。原告未能舉證證明其承辦
    上開業務確無收費，其此部分主張自不足採。本件原告及其配偶執行業務未依首
    揭規定妥為保存各項會計憑證供核，參照最高行政法院六十一年判字第一九八號
    判例意旨，原告雖提示帳簿文據卻有不完全、不相符之情形，被告機關自得依同
    業一般收費及費用標準核定其所得額。
四、又查甲○○事務所及鄭婉事務所所屬台中縣稅務會計記帳代理業職業工會，八十
    六年度並未訂定書面審核案件最低收費標準，為兩造所不爭執，從而被告依首揭
    財政部頒布之「八十六年度稽徵機關核算執行業務者收入標準」，以每商號每月
    二、五○○元核算原告及其配偶全年執行業務之收入，於法並無違背。又上開「
    八十六年度稽徵機關核算執行業務者收入標準」係財政部調查業者當年度一般收
    費情形後，於次年度公布，以供稽徵機關查核時，對未依法設帳或未依法設帳並
    保存憑證之執行業務者，作為計算當年度收入額之標準，是原告此部分主張核無
    足採。綜上所述，本件被告依首揭規定核算原告之八十六年度執行業務收入，於
    法並無違誤，訴願決定予以維持亦無不合，原告訴請撤銷核屬無據，應予駁回。
據上論結，本件原告之訴為無理由，依行政訴訟法第一百九十五條第一項後段、第九
十八條第三項前段，判決如主文。
中　　華　　民　　國　　 九十一　　　年　　  三　　　月　 　二十五　　　日
                 臺 中 高 等 行 政 法 院   第 三 庭
                                審 判 長 法  官　王　茂　修
                                         法  官　莊　金　昌
                                         法  官　許　金　釵
右正本證明與原本無異。
如不服本判決，應於判決送達後二十日內向本院提出上訴書狀，其未表明上訴理由者
，應於提起上訴後二十日內向本院提出上訴理由書（須依對造人數附具繕本）；如於
本判決宣示或公告後送達前提起上訴者，應於判決送達後二十日內補提上訴理由書（
須附繕本）。未表明上訴理由者，逕以裁定駁回。
提起上訴應預繳送達用雙掛號郵票拾份（每份三十四元)。
中　　華　　民　　國　　 九十一　　　年　　  三　　　月　 　二十七　　　日
　　　　　　　　　　　　　　　　　　　　 法院書記官　李孟純
